臺灣高雄地方法院刑事判決　　　　　　 99年度簡上字第586號
上　訴　人　臺灣高雄地方法院檢察署檢察官
被　　　告　羅瑞安
上列上訴人因被告違反電子遊戲場業管理條例等案件，不服本院
高雄簡易庭中華民國99年9 月6 日99年度簡字第1000號刑事簡易
判決（起訴案號：99年度偵字第17965 號），提起上訴，本院管
轄之第二審合議庭判決如下：
    主  文
原判決撤銷。
羅瑞安犯電子遊戲場業管理條例第二十二條之非法營業罪，處有
期徒刑貳月，如易科罰金，以新臺幣壹仟元折算壹日，扣案「超
級大舞台」機台壹台（含IC板壹塊）及現金新臺幣壹佰捌拾元均
沒收。又犯圖利供給賭場罪，處有期徒刑參月，如易科罰金，以
新臺幣壹仟元折算壹日，扣案之「彩金大聯盟」機台壹台（含IC
板壹塊）及現金新臺幣壹仟壹佰捌拾元均沒收。應執行有期徒刑
肆月，如易科罰金，以新臺幣壹仟元折算壹日，扣案「超級大舞
台」機台壹台（含IC板壹塊）、「彩金大聯盟」機台壹台（含IC
板壹塊）及現金新臺幣壹仟參佰陸拾元均沒收。
    事  實
一、羅瑞安明知未依電子遊戲場業管理條例規定領有電子遊戲場
    業營業級別證者，即不得經營電子遊戲場業，竟分別為下列
    犯行：
 (一) 自民國99年4 月10日起，在其所經營位於高雄縣仁武鄉（99
    年12月25日改制為高雄市仁武區○○○○街53號旁之檳榔攤
    ，基於犯電子遊戲場業管理條例非法營業罪之犯意，雇用不
    知情之店員牟梨桂看顧檳榔攤，而擺設電子遊戲機具「超級
    大舞台」1 台並插電營業，供不特定之人投幣把玩。嗣於99
    年4 月17日下午1 時20分許，為警實施臨檢查獲，當場扣得
    上開「超級大舞台」電子遊戲機1 台（含IC板1 塊）、新臺
    幣（下同）10元硬幣18枚計180 元。
 (二) 自99年5 月18日上午10時許起，在其所經營位於高雄縣林園
    鄉（已改制為高雄市林園區○○○○路38號公眾得出入之「
    李記紅茶店」內，基於供給賭博場所以營利、賭博及違反電
    子遊戲場業條例之犯意，擺設賭博性電子遊戲機具「彩金大
    聯盟」1 台並插電營業，與不特定之賭客賭博財物，其賭博
    方式係由賭客投入10元硬幣，即可開分10分，再按押投注，
    視押中之賠率累計積分，藉此射倖之方式計算輸贏，待賭客
    打玩完畢後若尚有積分，則可按退幣鈕，以每10分積分兌換
    現金10元、1 比1 之比例，將賭金以退幣之方式交付賭客，
    藉此方式經營電子遊戲場業及提供賭博場所營利供不特定人
    賭博財物，並與賭客對賭。嗣為警於99年5 月18日下午3 時
    45分許，至上址實施臨檢查獲，扣得上開「彩金大聯盟」賭
    博性電子遊戲機1 台（含IC板1 塊）、機台內之賭資10元硬
    幣118 枚計1180元。
二、案經高雄縣政府警察局仁武分局（已改制為高雄市政府警察
    局仁武分局，下同）、高雄縣政府警察局林園分局（已改制
    為高雄市政府警察局林園分局，下同）報告臺灣高雄地方法
    院檢察署檢察官偵查起訴。
    理  由
一、訊據被告羅瑞安對於上開犯罪事實坦承不諱（偵一卷第31頁
    ），並有證人牟梨桂（偵一卷第8 至10頁）、呂受津（警卷
    第4 至6 頁）於警詢之證詞可參，復有高雄縣政府警察局仁
    武分局扣押筆錄、扣押物品目錄表、扣押物品收據、臨檢紀
    錄表、責付保管單（偵一卷第11至17頁）、照片5 張（偵一
    卷第19至21頁）及高雄縣政府警察局林園分局扣押筆錄、扣
    押物品目錄表、代保管單（警卷第7 至14頁）、照片4 張（
    警卷第12、13頁）附卷可佐，另有於高雄縣仁武鄉○○○街
    53號對面檳榔攤扣案之「超級大舞台」機台1 台（含IC板1
    塊）、10元硬幣18枚，及於高雄縣林園鄉○○○路38號查扣
    之「彩金大聯盟」機台1 台（含IC板1 塊）、現金1180元可
    資證明足見被告前開任意性自白與事實相符，被告犯行堪予
    認定，應依法論罪科刑。
二、核被告如犯罪事實(一)所為，係犯電子遊戲場業管理條例第22
    條之非法營業罪；被告如犯罪事實(二)所為，係犯刑法第268
    條圖利供給賭場罪、第266 條賭博罪，及電子遊戲場業管理
    條例第22條之非法營業罪。又按刑事法若干犯罪行為態樣，
    本質上原具有反覆、延續實行之特徵，立法時既予特別歸類
    ，定為犯罪構成要件之行為要素，則行為人基於概括之犯意
    ，在密切接近之一定時、地持續實行之複次行為，倘依社會
    通念，於客觀上認為符合一個反覆、延續性之行為觀念者，
    於刑法評價上，即應僅成立一罪；學理上所稱「集合犯」之
    職業性、營業性或收集性等具有重複特質之犯罪均屬之，例
    如經營、從事業務、收集、販賣、製造、散布等行為概念者
    。查被告各如犯罪事實(一)經營電子遊戲場業及如犯罪事實(二)
    提供賭博場所之行為，分別於99年4 月10日起至99年4 月17
    日下午1 時20分許為警查獲時止，以及99年5 月18日上午10
    時許至下午3 時45分止為之，然上開營業及提供賭博場所之
    行為，本質上即含有反覆為之之特質，並具有場所、時間密
    接性，足認被告自始即各基於反覆實施之犯意，而於高雄縣
    仁武鄉○○○街53號旁檳榔攤及高雄縣林園鄉○○○路38號
    李記紅茶店擺設機台，應屬具有預定同種類行為將反覆實行
    之集合犯，各應包括性地論以一罪。而被告以一提供「彩金
    大聯盟」機台之行為，觸犯刑法第268 條圖利供給賭場罪、
    第266 條賭博罪，及電子遊戲場業管理條例第22條之非法營
    業罪，為想像競合犯，應從一重論以一圖利供給賭場罪。被
    告如犯罪事實(一)、(二)所示之罪，犯意各別，行為互殊，應予
    分論併罰。
三、原審判決據以論處被告罪責，固非無見。惟按電子遊戲場業
    之經營，非僅「單純擺設」電子遊戲機具為已足，舉凡所擺
    設電子遊戲機具現場之管理及供顧客兌換代幣把玩等，均應
    屬經營行為之內。又電子遊戲機之程式，於設計之初即已隱
    含該遊戲機具有較高獲勝機率，已非純粹射倖性，此從經營
    者必須花費資金購買或租用遊戲機台，並提供場所擺放而仍
    能獲利可明，是該等以擺設電子遊戲機聚眾賭博或提供該賭
    博場所之行為，亦同時具有營利之意圖。是如未依電子遊戲
    場業管理條例之規定，辦理營利事業登記證，即擅自在其經
    營商店設置電子遊戲機供人把玩並兌換金錢，自有營利之意
    圖，所為除觸犯刑法第266 條第1 項前段之公眾得出入場所
    賭博罪及違反電子遊戲場業管理條例第15條之規定外，亦犯
    刑法第268 條前段意圖營利供給賭博場所。檢察官上訴意旨
    略以：被告於「李記紅茶店」內設置電子遊戲機供人把玩並
    兌換金錢，應有營利之意圖，其所為應同時觸犯刑法第266
    條第1 項前段賭博罪、第268 條前段意圖營利供給賭博場所
    罪及電子遊戲場業管理條例第22條非法營業罪，為有理由。
    至檢察官上訴意旨另以：被告多次擅自經營電子遊戲場業或
    供不特定人賭博，破壞主管機關對電子遊戲場業之行政管理
    ，惡性甚鉅，原審判處應執行有期徒刑4 月之刑，且得易科
    罰金，應屬過輕；且原審既就刑法第268 條之部分為不另為
    無罪之諭知，即與以簡易判決處刑之規定不符，是該依刑事
    訴訟法第449 條第2 項逕以簡易判決處刑之程序亦有違誤，
    乃依法提起上訴，並請求撤銷原判決而自為第一審判決部分
    ，查第一審法院依被告在偵查中之自白或其他現存之證據，
    已足認定其犯罪者，得因檢察官之聲請，不經通常審判程序
    ，逕以簡易判決處刑。但有必要時，應於處刑前訊問被告。
    前項案件檢察官依通常程序起訴，經被告自白犯罪，法院認
    為宜以簡易判決處刑者，得不經通常審判程序，逕以簡易判
    決處刑。依前二項規定所科之刑以宣告緩刑、得易科罰金或
    得易服社會勞動之有期徒刑及拘役或罰金為限，刑事訴訟法
    第449 條定有明文。是如被告已自白犯罪，且法院所科之刑
    亦符合刑事訴訟法第449 條第3 項之要件，法院自得斟酌個
    案情形、對當事人程序保障之必要性等情狀，判斷是否宜以
    簡易判決處刑。而量刑輕重，係屬事實審法院得依職權自由
    裁量之事項，苟已斟酌刑法第57條各款所列情狀而未逾越法
    定刑度，不得遽指為違法關於刑之量定及易科罰金之折算標
    準，係實體法上賦予法院得為自由裁量之事項，倘其未有逾
    越法律所規定之範圍，除顯有失出失入等科罰與罪責不相當
    之情形外，應予尊重，不得任意加以指摘（最高法院72年台
    上字第6696號、75年台上字第7033號判例意旨參照）。查被
    告確於偵查中即自白犯罪，經檢察官提起公訴，原審以被告
    自白，認宜改以簡易判決處刑，於法並無不合；而原審斟酌
    被告圖謀己利，未經許可即擅自經營電子遊戲場業牟取利益
    ，及其犯後坦承犯行，態度良好，暨經警查獲之電子遊戲數
    量、違法經營之期間及被告前科素行等一切情狀，分別量處
    有期徒刑2 月、3 月，定應執行刑有期徒刑4 月，並無逾越
    法律規定之範圍，亦非顯有與罪責不相當之情形，量刑亦屬
    允當，復無與刑事訴訟法第449 條第3 項之規定相悖，檢察
    官以本件原審判決量刑過輕及不應以簡易判決處刑為由，提
    起本件上訴，雖無理由，惟原判決既有前揭可議之處，仍屬
    無可維持，本院自應將原判決撤銷改判。
四、爰審酌被告前因違反電子遊戲場業管理條例及犯賭博罪，經
    本院以99年度易字第1419號判刑確定，此有臺灣高等法院被
    告前案紀錄表在卷可稽，其於前案經查獲後，竟又為本件2
    次犯行，經營電子遊戲場業牟利，足見其尚心存僥倖，其行
    為亦不足取，及考量被告犯後坦承犯行，且其擺放機台之數
    量僅各有1 台，扣得之所得亦非甚鉅，另斟酌其於「李記紅
    茶店」內擺設賭博性電子遊戲機具對於社會風氣可能造成之
    危害程度等一切情狀，分別量處如主文所示之刑，及斟酌其
    犯罪情節，定易科罰金之折算標準，另定應執行刑，及定易
    科罰金之折算標準如主文所示。至扣案之「超級大舞台」機
    台1 台（含IC板1 塊）、現金180 元，均係被告所有，並分
    別供被告為犯罪事實(一)之犯行所用之物及因犯罪所得之物，
    業據其供承在卷，爰分別依刑法第38條第1 項第2 款、第3
    款之規定，宣告沒收之；扣案「彩金大聯盟」機台1 台（含
    IC 板1塊）、現金1180元，分別係當場賭博之器具及賭檯上
    之財物，均應依刑法第266 條第2 項規定，不問屬於犯人與
    否，均宣告沒收之。
五、末按，被告於第二審經合法傳喚，無正當之理由不到庭者，
    得不待其陳述，逕行判決，刑事訴訟法第371 條定有明文。
    次按對於簡易判決處刑不服而上訴者，得準用上開規定，此
    觀諸刑事訴訟法第455 條之1 第3 項之規定自明。本件被告
    經合法傳喚後，無正當理由未到庭，此有本院送達證書、審
    判筆錄在卷足稽，本院爰不待其陳述，而為一造辯論判決，
    併予敘明。
據上論斷，應依刑事訴訟法第455 條之1 第1 項、第3 項、第36
9 條第1 項前段、第364 條、第371 條、第299 條第1 項前段，
電子遊戲場業管理條例第22條，刑法第11條前段、第266 條第1
項前段、第2 項、第268 條前段、第55條、第41條第1 項前段、
第38條第1 項第2 款、第3 款、第51條第5 款、第9 款，刑法施
行法第1 條之1 第1 項、第2 項前段，判決如主文。
本案經檢察官童志曜到庭執行職務。
中    華    民    國   100    年    1     月    31    日
                  刑事第一庭  審判長  法  官  李東柏
                                      法  官  沈宗興
                                      法  官  蔡書瑜
以上正本證明與原本無異。
不得上訴。
中    華    民    國   100    年    1     月    31    日
                                      書記官  林玉珊
附錄：論罪法條
中華民國刑法第268條
意圖營利，供給賭博場所或聚眾賭博者，處 3 年以下有期徒刑
，得併科 3 千元以下罰金。
中華民國刑法第266條第1項
在公共場所或公眾得出入之場所賭博財物者，處 1 千元以下罰
金。但以供人暫時娛樂之物為賭者，不在此限。
電子遊戲場業管理條例第22條
違反第15條規定者，處行為人1 年以下有期徒刑、拘役或科或併
科新台幣50萬元以上250 萬元以下罰金。